【裁判字號】    97,消債更,634
【裁判日期】    971110
【裁判案由】    更生事件
【裁判全文】
臺灣臺南地方法院民事裁定           97年度消債更字第634號
債  務  人  甲○○
                        7樓之.
上列當事人因消費者債務清理事件聲請更生，本院裁定如下：
    主    文
債務人甲○○自中華民國97年11月10日上午10時起開始更生程序
。
    理    由
一、本件聲請意旨略以：債務人甲○○有不能清償債務之情事，
    且其無擔保或無優先權之債務總額未逾新臺幣（下同）1,20
    0萬元，復未經法院裁定開始清算程序或宣告破產，前雖與
    債權金融機構成立債務協商，然因(一)債務人所經營之髮廊收
    入不理想，月付金過高，如數清償230,916元，利息高達651
    ,835元，無法負荷。(二)債務人避孕失敗，於民國95年10月23
    日新生一子花費暴增，且受其羈絆，致債務人無法分身工作
    ，結束髮廊經營，形同失業。(三)銀行房貸利息調高。綜上所
    述，債務人乃因不可歸責於己之事由，致履行顯有重大困難
    ，為此，依消費者債務清理條例提出本件更生之聲請等語。
二、按債務人不能清償債務或有不能清償之虞者，得依本條例所
    定更生或清算程序，清理其債務。債務人無擔保或無優先權
    之債務總額未逾新臺幣一千二百萬元者，於法院裁定開始清
    算程序或宣告破產前，得向法院聲請更生。債務人與金融機
    構協商成立者，不得聲請更生或清算，但因不可歸責於己之
    事由，致履行顯有重大困難者，不在此限。本條例施行前，
    債務人依金融主管機關協調成立之中華民國銀行公會會員辦
    理消費金融案件無擔保債務協商機制與金融機構成立之協商
    ，準用前項之規定。消費者債務清理條例第3條、第42條第1
    項及第151條第5項、第6項分別定有明文。次按法院開始更
    生程序之裁定，應載明其年、月、日、時，並即時發生效力
    ，同條例第45條第1項亦有明文規定。
三、經查：
(一)、債務人甲○○前於消費者債務清理條例施行前，依金融主管
    機關協調成立之中華民國銀行公會會員辦理消費金融案件無
    擔保債務協商機制與金融機構於95年9月13日成立協商，當
    時債務人之無擔保債務總額為1,657,325元，雙方約定債務
    人每月應償還款項合計為19,243元，債務人自95年10月10日
    起開始依約繳款，繳款12期至13期不等，於96年11月之後即
    未再履行。債務人迄今尚欠如附表所示之無擔保及有擔保或
    優先權之債務金額等情，已據債務人提出協議書及無擔保債
    務還款計劃為證，且有各該債權銀行民事陳報狀、新光人壽
    保險股份有限公司97年8月20日函及台灣人壽保險股份有限
    公司97年10月23日函附卷可稽，堪信為真實。
(二)、債務人與其配偶共育有2名子女（4歲、2歲），債務人名下
    有坐落臺南縣永康市○○段6228地號土地乙筆、門牌號碼臺
    南縣永康市○○路69號7樓之3房屋乙棟（財產總額為799,19
    7元）；又其現任職於第三人銓鋐實業社，每月實發薪資金
    額約18,000元（債務人協商當時提出之收入證明切結書記載
    ：其任職於銓鋐實業社，每月薪資25,000元）；而債務人之
    配偶則於捷盛運輸股份有限公司及捷盟行銷股份有限公司任
    職，96年度薪資所得為577,809元，該年度每月平均薪資約
    為48,150元；此有債務人收入證明切結書、勞保局電子閘門
    查詢作業被保險人投保資料查詢、稅務電子閘門財產所得調
    件明細表及債務人薪資袋在卷足憑。本件審酌我國97年度最
    低生活費標準為每人9,829元，有歷年最低生活費一覽表在
    卷足佐，惟上開生活費標準係按照政府公布最近一年平均每
    人消費支出（包含食品費、衣著鞋襪費、房租水電費、家居
    管理費、醫療保健費、交通通訊費、娛樂教育費及雜項支出
    ）百分之60訂定，而成人部分之基本生活費用依此標準計算
    ，雖屬適當，然子女部分既係依附於父母提供之住所共同生
    活，且其日常生活較為單純，是其基本生活費用當與成人之
    基本生活費用不同（如房租費、家居管理費、通訊費等費用
    項目即非年幼子女基本生活所需費用項目），因之年幼子女
    基本生活費用應參酌96年度每人免稅額77,000元計算每人每
    月基本生活所需約6,500元為適當。又依民法第1115條第3項
    之規定，扶養義務者有數人而其親等同一時，應各依其經濟
    能力，分擔義務。是依此計算，債務人應分擔其子女每人每
    月基本生活費用合計約3,537元【計算式：（6500×2）÷18
    000/（18000＋48150）=3537】，再加上債務人自己之基本
    生活費用則為13,366元，惟不論是以債務人協商當時切結之
    工作收入每月25,000元或目前陳明之工作收入18,000元，扣
    除債務人每月應負擔之家庭基本生活費用13,366元後之餘額
    ，並無法履行債務人依債務協商條件每月須償還款項19,243
    元，故債務人有不能清償債務之情形，堪以採認。又債務人
    之工作收入無法同時履行債務協商條件及支應家庭基本生活
    費用之客觀經濟狀況，應屬因不可歸責於己致其履行顯有重
    大困難之事由，此外，本件又查無債務人有消費者債務清理
    條例第6條第3項、第8條或第46條各款所定駁回更生聲請之
    事由存在，則債務人聲請更生，應屬有據，爰裁定如主文。
中    華    民    國    97    年    11   月    10    日
              民事第三庭    法      官  張季芬
上為正本係照原本作成。
本件不得抗告。
本裁定已於97年11月10日上午10時公告。
中    華    民    國    97    年    11   月    10    日
                            書  記  官  顏惠華
附表：債務人之債權人名稱、債權金額
┌───┬───────┬─────────────┐
│編號  │債權人名稱    │現存實際債權金額（新台幣）│
├───┼───────┼─────────────┤
│1     │國泰世華商業銀│債務人尚積欠信用卡款項    │
│      │行股份有限公司│103,846元（包含本金、利息 │
│      │              │、程序費用）。            │
├───┼───────┼─────────────┤
│2     │聯邦商業銀行  │債務人尚積欠信用卡款項    │
│      │股份有限公司  │358,567元。               │
├───┼───────┼─────────────┤
│3     │萬泰商業銀行  │債務人尚積欠本金146,098元 │
│      │股份有限公司  │，且以此本金金額，自96年10│
│      │              │月21日起至清償日止，按年利│
│      │              │率20%計算之利息。         │
├───┼───────┼─────────────┤
│4     │台新國際商業銀│(1)信用貸款：236,000元。   │
│      │行股份有限公司│(2)信用卡：1,900元。       │
│      │              │（依債務人主張之債權數額計│
│      │              │列）                      │
├───┼───────┼─────────────┤
│5     │安泰商業銀行  │580,491元及利息（依台灣台 │
│      │股份有限公司  │北地方法院96年度票字第7976│
│      │              │5號民事裁定主文所載金額列 │
│      │              │計）。                    │
├───┼───────┼─────────────┤
│6     │友邦國際信用卡│債務人累計至97年7月3日止之│
│      │股份有限公司  │金額合計196,002元（含扣除 │
│      │              │債務協商期間繳款合計22,416│
│      │              │元之剩餘本金149,409元、自 │
│      │              │96年10月2日至97年7月3日之 │
│      │              │利息16,996元、違約金29,882│
│      │              │元，及扣除97年10月份毀諾後│
│      │              │繳款合計285元）。         │
├───┼───────┼─────────────┤
│7     │中國信託商業銀│計至97年7月23日止：1,744,5│
│      │行股份有限公司│62元（有擔保債權-房貸）。 │
├───┼───────┼─────────────┤
│8     │新光人壽保險股│保單借款：39,000元。      │
│      │份有限公司    │                          │
├───┼───────┼─────────────┤
│9     │台灣人壽保險股│保單借款：(1)12,000元。    │
│      │份有限公司    │          (2)3,500元。     │
└───┴───────┴─────────────┘


司法院資訊處製作；財團法人民間司法改革基金會備份。
